臺灣臺北地方法院刑事判決　　　　　　　　　　　九十二年度交簡上字第二一四號
　　上　訴　人
　　即　被　告　乙○○
右列上訴人即被告因公共危險案件，不服本院臺北簡易庭於中華民國九十二年十月三
十日九十二年度北交簡字第二一九三號第一審刑事簡易判決（臺灣臺北地方法院檢察
署檢察官聲請簡易判決處刑書案號：九十二年度偵字第一六五七五號），提起上訴，
本院管轄之第二審合議庭判決如左：
    主  文
上訴駁回。
    事  實
一、乙○○明知服用酒類已達不能安全駕駛之程度時，即不得駕駛動力交通工具，竟
    自九十二年七月八日二十三時許起至二十四時許止，在臺北市○○區○○路某小
    吃攤與友人共同飲用若干酒類飲料，酒後其控制力及注意力均已達無法安全駕駛
    動力交通工具之程度，猶與其妻曾秋惠共同騎乘車牌號碼ＷＦＵ—００七號輕型
    機車離開上址欲返回位在台北縣板橋市○○街八巷十五號一樓居所地，嗣於翌日
    即九日凌晨零時五十三分許，途經同市華江橋機車引道前時，二人因見前方有警
    員臨路執行勤務，而當時騎乘機車之曾秋惠因未執有輕型機車駕駛執照，故由曾
    秋惠所附載乘客乙○○，以雙手伸向前握住機車把手之方式操控該機車，希冀藉
    此規避曾秋惠無照駕駛之行政罰責，然因乙○○前揭騎乘機車之方式異於常態，
    仍為警攔查並檢測其呼氣所含酒精濃度高達每公升○．六一毫克（ＭＧ／Ｌ），
    客觀上已達不能安全駕駛動力交通工具之程度，始查悉上情。
二、案經臺北市政府警察局萬華分局報請臺灣臺北地方法院檢察署檢察官偵查後聲請
    簡易判決處刑。
    理  由
一、訊據上訴人即被告乙○○固不否認於前揭時、地飲酒，並於酒後在臺北市萬華區
    華江橋機車引道前時遇警攔測，其呼氣酒精濃度每公升為○‧六一毫克等情，惟
    矢口否認有酒後駕駛動力交通工具之行為，且以：為警攔停實施酒精測試時，伊
    係搭乘其妻曾秋惠騎乘機車之後座，其妻因無照駕駛見警員臨路執行勤務而生畏
    懼之情，故將手握住其妻之手肘安撫情緒，但仍由其妻操控機車，其並未騎乘機
    車等語，資為辯解（參見九十二年十一月十三日提出卷附之上訴理由狀、九十二
    年十二月十二日、九十三年二月二十日本院訊問及審理筆錄）。
二、惟查：
(一)、關於被告於前揭時、地飲酒，並於酒後在臺北市萬華區華江橋機車引道前時遇警
    攔測，其呼氣酒精濃度每公升為○‧六一毫克等情，業據被告於警局詢問、檢察
    官偵訊及本院審理時均已坦承當時曾服用酒類等語不諱（參見臺灣臺北地方法院
    檢察署九十二年度偵字第一六五七五號偵查卷宗第十頁反面、第十二頁、第二十
    九頁反面，九十三年二月二十日本院審理筆錄），另其以呼氣測試酒精濃度為每
    公升○‧六一毫克（ＭＧ／Ｌ），有酒精濃度檢測表及臺北市政府警察局舉發違
    反道路交通管理事件通知單影本各一紙在卷可憑（參見同前偵查卷第十四、十五
    頁），再被告遭查獲、測試或詢問之過程，駕駛有蛇行，車身搖擺不定，轉彎半
    徑過大或過小等駕駛操控力欠佳情形，且有多話等情事，此有臺北市政府警察局
    交通警察大隊直屬第三分隊警員吳忠祐依職權所填製刑法第一百八十五條之三案
    件測試觀察紀錄表一紙在卷可考（參見同前偵查卷第十三頁），足徵被告確有飲
    用酒類後其意思能力受影響之情形。
(二)、被告雖以前揭情詞置辯，惟其行經華江橋機車引道前為警攔查時，雖乘坐在機車
    後座，但確以雙手向前握住機車把手藉以操控加油及剎車等情，業據證人即當時
    在場並攔檢被告之前揭交通大隊直屬第三分隊警員徐震宏、陳欽財於九十二年七
    月九日出具之報告內容一份在卷可按（參見同前偵查卷宗第七頁），並據前揭證
    人徐震宏於九十二年九月十九日偵查筆錄時證稱：當時其見在攔檢點前二、三十
    公尺處，被告坐在其妻子曾秋惠後方，但卻以雙手伸向前方操控機車之怪異行為
    ，遂將之攔查等語在卷可參，而另一證人即警員陳欽財亦附和其詞並證述：到攔
    檢點之剎車猶為被告所為等語明確在卷，而前揭證人之證述，與被告之妻曾秋惠
    於九十二年七月九日警局詢問時陳稱：「因我看到警方於前面攔查，且我乃為無
    照駕駛，被警告發已有五次以上紀錄，所以害怕再被告發無照駕駛，故請老公（
    乙○○）由後座駕駛，以避免警方告發。」「我於機車道前之轉彎處見警於前方
    攔查，並於停車前由我老公（乙○○）換駛至攔查點。」等語互核相符（見同前
    偵查卷第八頁反面至第九頁），徐震宏、陳欽財警員均是依法執行公務之人員，
    與被告並不認識又無利害關係，當不至有構詞誣陷被告之可能與必要，所言應屬
    真實可信。
(三)、至被告於本院審理時請求傳訊證人曾秋惠到庭為證，欲證明當時為其妻曾秋惠騎
    乘機車，而非伊駕駛動力交通工具云云；惟查：證人曾秋惠已於九十二年九月五
    日檢察事務官偵查時陳稱：「因為我沒有駕照，當時看到臨檢我心中會害怕，故
    手會發抖，當時由後座的乙○○往前握住我的手幫我穩住機車，但他並無騎乘。
    」等語在卷，與被告在庭所辯等情相同，然證人曾秋惠與被告係夫妻關係，難免
    有偏頗被告之情，其證詞是否足憑，實屬有疑義，且被告前揭服用酒類不能駕駛
    動力交通工具而駕駛之犯行，業據當場攔檢被告之證人徐震宏、陳欽財警員於偵
    訊時到庭證述綦詳，況依被告於九十二年九月十九日偵訊時對前揭證人徐震宏、
    陳欽財警員之證述亦自承：「他們所說看到的部分沒錯，在攔檢點之前我的手是
    放在我老婆的手上，因為她沒駕照心裡害怕無法穩住機車，所以我才伸手幫他穩
    其伸手向前幫助其妻穩住機車，則應為實際操控並騎乘該機車，證人曾秋惠及被
    告上開所言，一方面稱證人曾秋惠因害怕而無法騎乘機車，遂由後座之被告伸手
    向前握住證人曾秋惠之手加以扶持並操控，另一方面卻稱係證人曾秋惠騎乘機車
    ，顯然前後所言矛盾且與常情相悖，被告於本院審理時雖欲舉其妻曾秋惠到庭為
    證，然本院無法僅憑證人曾秋惠片面說詞即可認定，而被告就為警查獲當時並非
    騎乘機車此一有利於己之事實，並無提出任何證據資料足供本院調查以實其說，
    是被告空言否認酒後並未騎車，難認為真，不足採信，上開所請核無必要，爰不
    予調查，併此敘明。
三、按刑法第一百八十五條之三規定服用酒類致不能安全駕駛動力交通工具，係抽象
    危險犯，並不以發生具體危險為必要，至所謂酒醉狀態，只需一般評價程度達於
    對車輛駕駛行為失其必要之注意力或判斷力之虞即可，至實際上對駕駛行為是否
    發生具體危險，則並不重要。又行為人飲酒後如其呼氣酒精濃度達人體酒精濃度
    為每公升○‧五毫克時，即有反應較慢、感覺減低並影響駕駛之情形，有行政院
    國軍退除役官兵輔導委員會臺北榮民總醫院八十八年八月五日（八八）北總內字
    第二六八六八號函附卷可參，且汽車駕駛人飲酒後其呼氣中酒精濃度如已達於每
    公升○‧五五毫克，其肇事率為一般未飲酒者之十倍，亦有中央警察大學交通學
    系暨交通管理研究所教授蔡中志之研究報告在卷可憑，況法務部於八十八年五月
    十日亦邀集司法院刑事廳、交通部、行政院衛生署、內政部警政署及中央警察大
    學等相關單位決議，並參酌美國加州運輸部交通安全局所實驗之結果，以呼氣酒
    精濃度逾每公升含Ｏ．五五毫克時，即得認為不能安全駕駛為認定標準，蓋因由
    美國、德國及日本等國家所進行之酒精濃度與精神狀態之測試實驗，呼氣中酒精
    濃度達每公升Ｏ．五五毫克時，就人之生理方面，已產生視覺反應遲鈍、影像不
    能集中、同時不能看清前方路況及車旁照後鏡等狀況，其駕駛能力已受有影響，
    其肇事率已為一般正常人之十倍，足徵此項認定標準，依一般社會通念，客觀上
    足以認定已達不能安全駕駛之程度。故被告於飲酒後，其體內之酒精濃度經警攔
    查檢測其呼氣所含酒精濃度仍高達每公升○．六一毫克，依照前揭台北榮民總醫
    院函文及蔡教授之研究報告，足認被告於騎乘機車經警查獲之當時，顯然已達到
    服用不能安全駕駛之情狀。
四、綜上所述，是依前述臺北榮民總醫院函文及學者研究報告所提出「不能安全駕駛
    」之酒精含量數值、被告酒精濃度檢測表、證人徐震宏、陳欽財之證述等證據，
    足認被告騎乘機車經警查獲之當時，顯然已達不能安全駕駛之情狀，是被告所辯
    ，顯係圖卸飾詞，殊無可採，罪證明確，犯行洵堪認定。
五、核被告所為，係犯刑法第一百八十五條之三服用酒類不能駕駛動力交通工具而駕
    駛之公共危險罪。原審認被告罪證明確，審酌被告經警攔查時其呼氣所含酒精濃
    度達每公升○．六一毫克，又酒後騎乘機車對於用路人安全影響至鉅，且犯後猶
    矯飾犯行、毫無悔意，並一併考量被告本次酒後騎乘機車幸未肇事等一切情狀，
    依刑事訴訟法第四百四十九條第一項前段、第三項（原審判決漏載第三項）、第
    四百五十四條第二項，刑法第一百八十五條之三、第四十二條第二項，罰金罰鍰
    提高標準條例第二條予以論科，判處罰金二萬元，並諭知如易服勞役之折算標準
    ，其認事用法均無不合，量刑亦甚妥適，上訴人空言否認服用酒類達不能安全駕
    駛動力交通工具而駕駛，尚非有據，其上訴並無理由，應予駁回。
六、據上論斷，應依刑事訴訟法第四百五十五之一條第三項、第三百六十八條，判決
    如主文。
本案經檢察官甲○○到庭執行職務。
中　　　華　　　民　　　國　　九十三　　年　　　三　　　月　　二十九　　日
                              臺灣臺北地方法院交通法庭
                                      審判長法  官  洪文慧
                                            法  官  陳婷玉
                                            法  官  鄧德倩
右正證明與原本無異。
本判決不得上訴。
                                            書記官  石幸代
中　　　華　　　民　　　國　　九十三　　年　　　三　　　月　　二十九　　日
